臺灣彰化地方法院民事判決
109年度訴字第1029號
原      告  黃當    
            黃郭佳雯
            黃惠眞  
上三人共同
訴訟代理人  康春田律師
被      告  黃志華  
            尤宥茹  
上二人共同
訴訟代理人  張哲銘律師
上列當事人間請求侵權行為損害賠償事件，原告提起刑事附帶民
事訴訟，經本院刑事庭裁定移送前來（109年度附民字第10號）
，於民國111年5月9日言詞辯論終結，本院判決如下：
    主  文
被告黃志華、尤宥茹應連帶給付原告黃當新台幣肆拾參萬玖仟零
陸拾元及自一零九年一月十四日起至清償日止，按年息百分之五
計算之利息。
被告黃志華、尤宥茹應連帶給付原告黃郭佳雯新台幣參拾萬參仟
貳佰捌拾元及自一零九年一月十四日起至清償日止，按年息百分
之五計算之利息。
被告黃志華、尤宥茹應連帶給付原告黃惠眞新台幣壹拾萬貳仟參
佰捌拾元及自一零九年一月十四日起至清償日止，按年息百分之
五計算之利息。
原告其餘之訴駁回。
訴訟費用由原告負擔二分之一，餘由被告連帶負擔。
本判決原告勝訴部分得假執行。但被告如以新台幣肆拾參萬玖仟
零陸拾元為原告黃當預供擔保；以新台幣參拾萬參仟貳佰捌拾元
為原告黃郭佳雯預供擔保；以新台幣壹拾萬貳仟參佰捌拾元為原
告黃惠眞預供擔保，得免為假執行。
    事實及理由
壹、程序部分：
一、按附帶民事訴訟經移送或發回，發交於民事庭後，適用民事
    訴訟法，刑事訴訟法第490條後段定有明文；又「訴狀送達
    後，原告不得將原訴變更或追加他訴。但有下列各款情形之
    一者，不在此限……三、擴張或減縮應受判決事項之聲明者」
    ，民事訴訟法第255條第1項第3款定有明文。
二、查原告起訴時，訴之聲明第一、二項為：㈠被告應連帶給付
    原告黃當新台幣（下同）898,780元，及自民國108年3月16
    日起至清償日止，按年息5％計算之利息、㈡被告應連帶給付
    原告黃郭佳雯303,280元，及自108年3月16日起至清償日止
    ，按年息5％計算之利息（見附民卷第5頁）。嗣於本院審理
    時，變更請求被告等連帶給付原告黃當837,220元及遲延利
    息；連帶給付原告黃郭佳雯951,280元及遲延利息等語（見
    卷第133頁），核屬減縮、擴張應受判決之聲明，揆諸上開
    規定，應予准許。
貳、實體部分：　　
一、原告主張：
　㈠被告黃志華、尤宥茹與原告黃當、黃郭佳雯、黃惠眞為鄰居
    ，因被告黃志華與原告黃當、訴外人黃主聖、黃錫安即黃當
    之2名兒子前有糾紛，竟夥同10餘名真實姓名年籍不詳之人
    ，共同基於侵入住宅及傷害、毀損之犯意聯絡，於108年3月
    16日晚間9時40分許，至原告黃當、黃郭佳雯、黃惠眞位於
    彰化縣鹿港鎮之住處，無故侵入住處圍牆之土地，並以磚塊
    等物破壞原告黃當工作室之窗戶，將原告黃當拖出毆打，致
    原告黃當受有腦震盪、胸壁挫傷、左側第12根肋骨骨折、左
    側肺部挫傷、後背部鈍挫傷、雙側膝蓋、左足踝、右足、雙
    手多處擦傷、左手大拇指手指撕裂傷之傷害；亦毆打出面阻
    擋之原告黃郭佳雯、黃惠眞，致原告黃郭佳雯受有前胸壁挫
    傷、右側前臂挫傷、左側手部擦傷之傷害；原告黃惠眞受有
    左手肘擦傷、右大腳趾擦傷、右踝擦傷、左小指擦傷之傷害
    ，黃惠眞被上述不詳男子毆打時，亦造成眼鏡鏡片破裂、上
    手袖子破裂之損害。被告等毆打原告時，亦對原告等恫稱：
    「要讓你死」、「要去打猴子（黃當、黃郭佳雯之兒子）」
    、「還有一個阿呆仔（黃當之弟）沒打到」等語，使原告等
    心生恐懼（下稱系爭傷害事件）。
　㈡被告等共同侵害原告等之身體、財產，對於原告等所受損害
    、因此減少之勞動能力、增加生活上需要，以及所受非財產
    上損害，依法應連帶負賠償責任。原告等因系爭傷害事件，
    分別受有下列損害：
　1.原告黃當部分：
　⑴住處工作室之窗戶毀損，損失6,000元。
　⑵就醫醫療費用14,460元。
　⑶住院10日及出院後休養3個月之看護費用240,000元（一日2,4
    00元計算）。
　⑷原告黃當原從事採蚵工作，月收入為法定基本工資23,100元
    ，因被告等傷害行為，致長達3月又10天無法工作，受有77,
    000元不能工作之損失。
　⑸原告黃當受被告等恐嚇及毆打，所受身體上傷害迄今未完全
    恢復，需復健且留有後遺症，身心所受痛苦甚鉅，請求精神
    慰撫金50萬元。
　2.原告黃郭佳雯部分：
　⑴就醫費用3,280元。
　⑵原告黃郭佳雯因系爭傷害事件引發恐慌症，目前持續至精神
    科就診，自案發時起均由媳婦看護照顧，期間1年半，每日
    看護費用以半日看護1,200元計算，共計648,000元。
　⑶原告黃郭佳雯受被告等恐嚇及毆打，所受身體上傷害迄今未
    完全恢復，心情迄今未能平復，甚且引發恐慌症，請求精神
    慰撫金30萬元。
　3.原告黃惠眞：
　⑴原告黃惠眞之牛仔褲、上衣、眼鏡遭毀損破裂，損失為褲子3
    ,000元、衣服8,000元、眼鏡5,468元。
　⑵醫療費用1,000元。
　⑶原告黃惠眞因系爭傷害事件所受身心之傷害，迄今未能完全
    平復，請求精神慰撫金30萬元。
　㈢爰依民法第184條第1項前段、185條第1項前段、第193條第1
    項、第195條第1項之規定提起本件訴訟，並聲明：1.被告應
    連帶給付原告黃當837,460元，及自108年3月16日起至清償
    日止，按年息5％計算之利息。2.被告應連帶給付原告黃郭佳
    雯951,280元，及自108年3月16日起至清償日止，按年息5％
    計算之利息。3.被告應連帶給付原告黃惠眞317,468元，及
    自108年3月16日起至清償日止，按年息5％計算之利息。
二、被告答辯：
　㈠被告等於108年3月16日並無參與系爭傷害事件，原告係遭不
    知名之人傷害，與被告無關，原告請求被告等負賠償責任自
    無理由。
　㈡就請求金額部分，被告對於原告黃當14,460元、原告黃郭佳
    雯3,280元、原告黃惠眞730元醫療費用不爭執。但原告黃當
    是否因系爭事件需人看護3月又10日，以及案發時其已高齡8
    0歲，是否仍有工作能力實屬有疑，爭執此費用之必要性。
    原告黃郭佳雯是否有受看護必要，以及看護原因是否與系爭
    傷害事件有關亦有疑問。原告黃當之窗戶、原告黃惠眞之衣
    服、褲子及眼鏡受損金額，僅提出事發後相隔數月之收據為
    憑，難認與系爭傷害事件有何關連，又被告等並無對原告等
    為侵權行為，請求精神慰撫金並無理由。
　㈢並聲明：1.原告之訴駁回。2.如受不利判決，願供擔保請准
    宣告免為假執行。
三、兩造經本院整理及簡化爭點，爭執與不爭執事項如下：
　㈠不爭執事項：
　1.原告黃當、黃郭佳雯、黃惠眞於108年3月16日晚間9時許，
    遭真實姓名年籍不詳之10餘名男女，侵入住宅毆打及恐嚇，
    原告黃當、黃郭佳雯、黃惠眞受有上開傷害。原告黃當之窗
    戶；原告黃惠眞之上衣、牛仔褲、眼鏡均因系爭傷害事件損
    壞。
　2.原告黃當因系爭事件，支出醫療費用14,460元；原告黃郭佳
    雯支出醫療費用3,280元；原告黃惠眞支出730元醫療費用。
　3.原告黃當因系爭事件，住院治療10天。
　㈡爭執事項：
　1.被告2人有無參與系爭傷害事件？
　2.原告黃當因系爭事件受有3個月又10日之全日看護費用240,0
    00元之損害有無理由？
　3.原告黃當因系爭事件受有3個月又10天不能工作損失77,000
    元有無理由？
　4.原告黃郭佳雯因系爭事件需人半日看護、期間為1年半，受
    有看護費用648,000元之損害，有無理由？
　5.原告黃當主張工作室窗戶因系爭事件受損，請求被告等連帶
    賠償6,000元有無理由？
　6.原告黃惠眞主張因系爭事件致其上衣、褲子、眼鏡受損，請
    求被告等連帶賠償8,000元、3,000元、5,468元有無理由？
　7.原告黃當、黃郭佳雯、黃惠眞請求精神慰撫金50萬元、30萬
    元、30萬元有無理由？　
四、本院判斷：
　㈠被告2人有參與系爭傷害事件：
　1.原告3人之住處於108年3月16日晚間9時許，遭真實姓名年籍
    不詳之男女約10餘名侵入，原告3人遭毆打及恐嚇，原告黃
    當、黃郭佳雯、黃惠眞因此受有上開傷害及物品毀損等節，
    為兩造所不爭，並有秀傳醫療財團法人彰濱秀傳紀念醫院（
    下稱秀傳醫院）診斷證明書3份在卷為憑（見附民卷第39、4
    9、65頁），堪信屬實。
　2.原告黃當於本院審理時以當事人身分具結證稱：案發當天晚
    上伊與太太黃郭佳雯在工作室看電視，被告2人與渠等之兒
    子突然跑進來，伊就站起來，他們從伊的正面打下去把伊打
    倒，後面還有很多人進來，伊看到黃志華手上有拿工具，但
    是拿什麼太暗了伊不清楚，之後伊被拖到工作室外面倒在那
    邊，在醫院才清醒等語（見卷二第189、192至193頁）；原
    告黃惠眞證稱：伊父親黃當的工作室在三合院進來第一間，
    因為工作會有腥味，所以在最外面，案發當日晚上大概9點
    多伊準備去洗澡時，聽到很多人在罵的聲音，伊跑出來看發
    現多人在伊三合院的圍牆內開始敲家裡的玻璃，伊跑進去黃
    當工作室內要打市內電話報警，從有人進到伊家到伊打電話
    報警大概經過5分鐘，那些人也進到工作室內，伊看到被告
    黃志華、尤宥茹有進去工作室，其他人伊不認識，伊在打電
    話的同時他們衝進來把伊爸爸拖出去，尤宥茹有拉扯黃當，
    工作室裡面有很多工具，像是扁擔、棍子，他們隨手拿起來
    打伊爸爸，伊看到伊爸爸想往家裡跑，伊爸爸倒在三合院的
    第五間，已經很裡面了，他們就沒有再跟進去，尤宥茹從伊
    爸爸的三輪車拿鐵條，還說還有一個阿呆仔跟猴子沒有打到
    ，伊也有被一個穿白衣服的男人打，後面還有一個體重100
    多公斤穿黑色衣服的男人擋住伊，後來草港派出所的一台警
    車先到，從村子的路進來，他們看到警察到就已經散了，之
    後快打部隊的警察才到，伊有跟警察說打伊的那兩位沒有被
    警察抓到，草港的警察來的時候，尤宥茹還說伊爸爸拿鐵條
    要刺她，把鐵條交給警察等語（見卷二第195至203頁）。
　3.案發當日晚間9時30分許，4輛自小客車搭載15人前往兩造住
    處附近，9時35分許該15人行經山寮巷45之3號房屋，晚間10
    時30分左右該4輛車駕車離去；警方於晚間9時51分許到場時
    ，被告黃志華、尤宥茹在原告黃當之三合院前方道路，尤宥
    茹手上拿有黃當所有之鐵條等情，業據本院及刑事案件審理
    時勘驗監視器光碟影像明確，有本院108年度易字第1044號
    判決、本院勘驗筆錄及擷取照片為據（見卷一第62頁、75頁
    、卷二第113至145頁、151至157頁）。又原告黃惠眞於案發
    當日晚間9時44分許報警，向警方稱有人砸渠等的房子；同
    日晚間9時49分許，訴外人黃伯仁即案發當日與黃當、黃惠
    眞同住之親屬亦報警稱：有黑道來鬧事，2、30個人等語，
    有報案音檔勘驗筆錄附於本院刑事卷可參（見108年易字第1
    044號卷三第11、464至465頁）。證人黃伯仁於本院刑事庭
    具結證稱：伊於報警前有拍攝進入黃當家的人，伊沒有靠近
    拍，警察來之後伊才走出來等語（見本院刑事卷三第160至1
    61頁），觀之黃伯仁之錄影畫面，案發當日確有數人闖入黃
    當工作室並持長條物砸毀物品之情形，業據本院刑事庭勘驗
    明確（見本院刑事卷三第60、61頁）。足信案發當日晚間9
    時40分許（黃惠眞報警前約5分鐘），訴外10多名男女進入
    原告黃當之住處毆打黃當及毀損黃當之工作室，原告黃惠眞
    於9時44分報警，9時51分許第一批員警進入案發現場，發現
    被告尤宥茹、黃志華在原告黃當之三合院前方道路，被告尤
    宥茹手持黃當之鐵條，堪可認定。
　4.被告尤宥茹於本院審理時雖稱伊之所以拿到黃當之鐵條，乃
    案發當日伊與黃志華要去看施工工地，行經黃當家，黃當拿
    鐵條出來要攻擊黃志華，伊喊救命，周圍很多路上運動的人
    在圍觀，有不認識的人衝來拉扯黃當，有人幫忙伊才搶下鐵
    條等語（見卷二第203、205頁），然案發當日晚間9時40分
    許，黃當即遭多名不詳之人侵入住宅毆打並倒在其三合院內
    ，已如前述，如何持鐵條攻擊黃志華與尤宥茹。被告尤宥茹
    又稱：是黃當先打人，他沒打人怎麼會被打，他就是拿鐵條
    要刺人，他就被不知名的人打了，那些人我們不認識，因為
    黃當太惡質，是黃當先拿鐵條刺我們，後來才被打等語（見
    卷二第206、207頁）。然被告尤宥茹稱協助渠等搶奪黃當鐵
    條之人，係在路上運動路見不平之人；而被告黃志華於偵訊
    時則稱渠等散步時，黃當家已聚集10幾人等語（見108年度
    偵3608號卷一第20頁），則如該10幾人係原告黃當住處之友
    人，遇到原告黃當遭被告尤宥茹及其所稱路見不平之路人攻
    擊時，豈會坐視不管，可見當時原告黃當住處內之10幾人應
    係本件進入原告黃當住處毆打黃當之人，則被告2人所辯稱
    之「散步」時點，原告黃當已在其住處遭不詳之人攻擊，豈
    有可能持鐵條出門攻擊被告黃志華、尤宥茹，從而，被告尤
    宥茹辯稱本件案發當日，原告黃當先持鐵條攻擊渠等云云，
    實不足採。反之，警方於晚間9時51分到場時，被告尤宥茹
    手中仍持有原放置於原告黃當住處內之鐵條，應係被告尤宥
    茹進入原告黃當住處始有辦法拿取，基此，原告黃當、黃惠
    眞所稱被告黃志華、尤宥茹於案發當時進入黃當之三合院及
    工作室內，被告尤宥茹自行拿取鐵條攻擊原告黃當等節，應
    較與事實相符，而可採信。
　5.原告黃惠眞於刑事案件偵訊時另證稱：「阿呆仔」是伊二叔
    的綽號，「猴子」是伊弟弟黃主聖的綽號等語（見偵3608卷
    一第471頁）。查被告黃志華及其子黃聖源於108年3月13日
    甫因工地施工問題，遭黃當以鐵條工具伸出窗戶，阻止工人
    繼續貼磚塊，而與黃主聖、黃錫安發生爭執，並遭黃錫安、
    黃主聖毆打成傷，黃錫安、黃主聖因犯傷害罪，遭判處有期
    徒刑5月等節，有臺灣臺中高等法院109年度上易字第1025號
    判決在卷可參（見卷二第19至33頁）。而原告黃惠眞證述被
    告尤宥茹於本件案發當時亦有揚言要去打「猴子（黃主聖）
    」及「阿呆仔（黃惠真的二叔）」等語，經刑事案件比對戶
    籍資料，黃惠眞的父親黃當為長男、黃正道的戶籍資料是次
    男（見本院刑事卷二第13、21頁），則原告黃惠眞所稱之「
    阿呆仔」即為黃正道。而黃正道於108年3月13日案發警方到
    場後，亦在工作室內向警員抱怨水利地使用方法乙節，業經
    本院刑事庭勘驗警方密錄器影片四，製有勘驗筆錄在卷可考
    （見本院刑事卷三第20頁），故被告黃志華及其子黃聖源於
    108年3月13日與黃錫安、黃主聖發生衝突時，黃正道亦在場
    幫腔。108年3月16日闖入原告黃當工作室之人，除毀損工作
    室玻璃外，旋即毆打原告黃當，並將黃當拖出工作室在庭院
    繼續毆打，原告黃郭佳雯、黃惠眞僅係上前攔阻時遭毆打，
    足見上開行為人明確以原告黃當為攻擊目標。而受傷最嚴重
    之原告黃當為引起108年3月13日衝突事件之人，黃主聖為當
    日施暴之人，黃正道亦為當日在場幫腔之人，被告黃志華、
    尤宥茹確有毆打、報復其等3人之動機。被告黃志華更於108
    年3月16日警員到場後表示「阿他老爸這樣做對嗎？他那天
    要把我打死...我又沒，有本事你就把我打死，等我爬起來.
    ..我就不放過他...打了最好...」等語，經本院刑事庭勘驗
    警員密錄器錄影檔案，製有勘驗筆錄存卷可佐（見本院刑事
    卷三第44、46頁），被告尤宥茹於本院審理時亦稱：是黃當
    先打人，他沒打人怎麼會被打，黃當就是太惡質才會被打等
    語（見本院卷第206、207頁），亦可證被告黃志華、尤宥茹
    為報復黃當、黃主聖及黃正道等人，糾集十餘人至黃當工作
    室砸屋打人。從而，本件依原告黃當、黃惠眞之證述，及案
    發後警方到場時，被告尤宥茹仍持有原放置於黃當屋內之鐵
    條，堪信被告黃志華、尤宥茹於案發當時，確有夥同該真實
    姓名年籍不詳之人進入原告黃當住處，並持原告黃當工作室
    內之器具毆打黃當，於原告黃郭佳雯、黃惠眞出面阻止時，
    亦使原告黃郭佳雯、黃惠眞受傷，應屬明確。
　6.被告雖辯稱設於山寮巷49號房屋、45-3號房屋之監視錄影畫
    面拍到在停車場接送自小客車之粉紅色上衣女子；黃伯仁之
    手機攝影畫面拍攝到進入原告黃當家之粉色上衣、深色褲子
    之女子；警方密錄器拍攝到站在被告尤宥茹身旁之粉色女子
    ，上開影像並非同一人，不足以證明被告2人夥同「史努比
    女子」參與本件侵權行為等語。查上開道路監視錄影器畫面
    ，僅能證明案發當日原告黃當住處附近有多輛車駛入，車內
    共15名真實姓名年籍不詳之人聚集前往原告黃當住處附近，
    警方之密錄器畫面則為案發後之景象，均非本件侵權行為之
    直接證據；而黃伯仁所拍攝之畫面，固為系爭事件發生時之
    影像，然因時間甚短（僅為28秒）且拍攝距離過遠，未能辨
    別侵入者之面貌，是上開影像固未能證明被告2人參與本件
    侵權行為。然上開影像應屬原告黃當、黃惠眞所述情節之補
    強證據，佐證原告黃當、黃惠眞所述之真實性；本院審酌原
    告2人之供述證據、遭警方扣押之鐵條物證及扣押經過，參
    酌兩造於案發前3日已有齟齬，被告2人自有傷害動機，且如
    非認識原告黃當之人帶領，從外地而來真實姓名年籍不詳之
    人，豈會知悉毆打地點與對象，再佐以被告2人於刑事案件
    與本院之抗辯均悖於常情，是縱無監視器影像之直接證據，
    仍足以認定被告2人應有參與本件侵權行為，被告上開抗辯
    實非有據。
　㈡按因故意或過失，不法侵害他人之權利者，負損害賠償責任
    。數人共同不法侵害他人之權利者，連帶負損害賠償責任。
    不法侵害他人之身體或健康者，對於被害人因此喪失或減少
    勞動能力或增加生活上之需要時，應負損害賠償責任。不法
    侵害他人之身體、健康、名譽、自由、信用、隱私、貞操，
    或不法侵害其他人格法益而情節重大者，被害人雖非財產上
    之損害，亦得請求賠償相當之金額。民法第184條第1項前段
    、第185條第1項、第193條第1項、第195條第1項前段分別定
    有明文。查被告2人夥同真實姓名年籍不詳之人，侵入原告
    黃當住宅損害房屋並毆打原告黃當，亦毆打出面阻止之原告
    黃郭佳雯、黃惠眞，乃故意不法侵害原告黃當、黃郭佳雯、
    黃惠眞，致原告3人受有上開傷害及物品毀損，業經認定如
    前，原告黃當、黃郭佳雯、黃惠眞所受傷害與被告2人之共
    同侵權行為間，有相當因果關係，堪以認定。茲就原告3人
    請求賠償之項目及金額有無理由，審酌如下：
　1.原告黃當部分：
　⑴醫療費用：原告黃當因系爭事件支出醫療費用14,460元，為
    兩造所不爭，並有秀傳醫院收據在卷可參（見附民卷第41至
    47頁，本院卷一第179至183頁），堪信屬實。
　⑵看護費用：
　①原告黃當主張因系爭事件需人看護3個月又10日，一日看護費
    用2400元，請求全日看護費用240,000元等語，被告就原告
    黃當住院10日需人看護不爭執，然就看護費用及出院後看護
    必要有所爭執。經查，原告黃當因系爭事件受有腦震盪、左
    側第12根肋骨骨折、左側肺部挫傷，於醫院住院10日後始出
    院，出院後醫囑建議應休養3個月等情，此有秀傳醫院診斷
    證明書為據（見附民卷第39頁）。按親屬間之看護，縱因出
    於親情而未支付該費用，然其所付出之勞力，顯非不能以金
    錢為評價，此種基於身分關係之恩惠，自不能加惠於加害人
    ，而應比照一般看護情形，認被害人受有相當看護費之損害
    ，命加害人賠償，始符民法第193條第1項所定「增加生活上
    需要」之意旨（最高法院89年度台上字第1749號判決參照）
    。查原告黃當並未聘請專業看護，主張由其孫照料，應認合
    於一般生活經驗，原告請求每日以2,400元計算，尚與一般
    全天看護之收費標準相當，亦堪憑採，是原告黃當請求看護
    費用24,000元（2,40010＝24,000）應屬必要且適當。
　②至原告黃當出院後是否需專人照護3月，查原告黃當之病歷及
    護理記錄，顯示原告黃當於出院時意識清楚，呼吸平順無費
    力，左手撕裂傷手術部分已拆線，腦震盪頭暈不適亦已緩解
    ，步態尚穩，活動時可穿著適當大小衣褲，恢復日常生活及
    社交活動能力，於108年3月25日上午9時許由家屬陪同步行
    離開病房等節（見卷一第296至300頁），堪信原告黃當出院
    後應可自理生活，難認有何全日看護必要，此部分應予駁回
    。
　⑶不能工作損失：原告黃當主張系爭事故後在家休養3個月一事
    ，有秀傳醫院診斷證明書為據(見附民卷第39頁)，審酌原告
    黃當因系爭事件造成肋骨斷裂，自需時間休養恢復，此部分
    固屬有據。然被告否認原告黃當仍有工作能力一事，原告須
    舉證證明，查原告黃當雖提出採蚵照片4張、彰化區漁會專
    用漁業權入漁行使證、委託書等證據(見卷一第185、187、3
    59至373頁)，然上開照片之拍攝時間為何不明，入漁行使證
    之入漁權人則非原告黃當，而為原告黃當之兒女、媳婦黃美
    惠、黃惠娟、黃菁雪、黃錫安等人；原告黃當之兒女媳婦雖
    簽屬委託書載明委託原告黃當養殖管理一節，然上開文件為
    原告黃當之至親所簽署，真實性已屬有疑，且入漁權既須申
    請並由區漁會審查通過，本應由入漁權人自己行使權利，不
    得委託他人行使，是原告黃當既非入漁權人，又無積極證據
    證明目前仍有執行漁業業務，是原告請求不能工作損失應屬
    無憑。
　⑷財產損害：原告黃當主張其工作室窗戶窗戶遭毀損，請求被
    告等連帶賠償6,000元，並提出現場照片、和晟工程行收據
    為憑。查被告2人夥同之多名嫌犯確有損毀黃當工作室之窗
    戶一事，業據刑事案件認定明確，有台灣高等法院台中分院
    109年度上易字第1025號判決在卷為憑(見卷二第13至64頁)
    。按不法毀損他人之物者，被害人得請求賠償其物因毀損所
    減少之價額，民法第196條定有明文。又依民法第196條請求
    賠償物被毀損所減少之價額，得以修復費用為估定之標準，
    但以必要者為限，例如：修理材料以新品換舊品，應予折舊
    。被害人如能證明其物因毀損所減少之價額，超過必要之修
    復費用時，就其差額，仍得請求賠償（最高法院77年度第9
    次民事庭會議決議（一）參照）。查原告黃當之工作室已甚
    為老舊，此為原告所自陳(見卷一第355頁)，依行政院所頒
    固定資產耐用年數表及固定資產折舊率之規定，房屋附屬之
    遮陽設備為5年，再依「固定資產折舊率表」附註(四)規定
    ，「採用定率遞減法者，其最後一年之折舊額，加歷年折舊
    累計額，其總和不得超過該資產成本原額之十分之九」，是
    原告黃當工作室之附屬設備既已逾耐用年數，關於折舊部分
    應受到不得超過10分之9之限制，故應以10分之9計算其折舊
    。依上開說明，原告黃當請求賠償之窗戶玻璃金額以600元
    為適當。
　⑸精神慰撫金：按慰撫金之賠償須以人格權遭遇侵害，使精神
    上受有痛苦為必要，其核給之標準固與財產上損害之計算不
    同，然非不可斟酌雙方身分資力與加害程度，及其他各種情
    形核定相當之數額（最高法院51年台上字第223號判例意旨
    參照）。本院審酌原告黃當於案發當日夜間在住處休息時，
    竟遭被告2人夥同10餘名不詳男女侵入住宅，共同毆打原告
    黃當成傷，原告黃當因系爭事件致腦震盪、肋骨斷裂、左手
    大拇指撕裂傷，入院治療10天始出院，並在家休養3月，身
    體所受痛苦及精神所受驚嚇非輕，精神上自受有痛苦，是其
    請求被告連帶給付非財產上之損害，洵屬有據。又原告黃當
    為國小畢業，107、108年均無所得資料、名下有房屋兩筆，
    總額約3萬元；被告黃志華為高職畢業，經營代工廠、108年
    間所得為67萬餘元、名下有房屋、土地價值約2000萬元；被
    告尤宥茹為高職畢業，經營代工工廠，108年所得為27萬餘
    元、名下有土地、投資等價值約677萬餘元，有其等之稅務
    電子閘門財產所得調件明細表可稽(見卷一第147頁、卷一證
    物袋、卷二第108頁)，又本件雖起因於原告黃當及黃當之兒
    子黃主聖、黃錫安先於108年3月13日不滿被告等新建之建物
    緊鄰原告黃當之三合院，黃主聖、黃錫安在被告等新建之工
    地出手傷害被告黃志華(見本院刑事庭108年度易字第1044號
    判決理由)，然被告黃志華、尤宥茹竟於本件案發時間夥同
    真實姓名年籍不詳之男女10餘名，夜間侵入黃當住宅，不顧
    黃當年歲甚高，仍共同持工具毆打黃當致昏迷且肋骨斷裂、
    左手撕裂傷，不法程度甚高，情節嚴重等一切情狀，認原告
    黃當請求精神慰撫金40萬元為適當，應予准許。
　2.原告黃郭佳雯：
　⑴醫療費用：原告黃郭佳雯因系爭事件支出醫療費用3,280元，
    為兩造所不爭，堪信屬實。
　⑵看護費用：原告黃郭佳雯主張因爭事件引發恐慌症，需人全
    日看護，請求看護費用648,000元等語，被告則否認原告黃
    郭佳雯有何看護必要及因果關係。查原告黃郭佳雯自108年4
    月起，固有前往秀傳醫院精神科就診，此有原告黃郭佳雯之
    病歷在卷為憑（見卷一第301至317頁），然其於108年4月門
    診時，呈現焦慮情緒，生活尚可自理，需家人陪伴緩和情緒
    ，此部分與系爭事件之衝突有關；經醫院施以心理測驗報告
    ，發現其認知功能退化，有失智表現，此部分與衝突無關，
    如失智症狀逐步退化，可能需要他人部分協助等節，有秀傳
    醫院109年10月13日、同年11月24日函在卷為憑(見卷一第20
    7、249頁)，堪認原告黃郭佳雯雖因系爭事件而呈現情緒焦
    慮之情形，但生活尚可自理，另其因年紀較大而有失智情形
    ，此部分則與系爭事件無關，如有看護必要，應與失智有關
    而非系爭事件，是原告黃郭佳雯請求看護費用部分，難認有
    據。
　⑶精神慰撫金：本院審酌原告黃郭佳雯於案發當日夜間在住處
    休息時，竟遭被告2人夥同10餘名不詳男女侵入住宅毆打黃
    當，原告黃郭佳雯為阻止被告等之傷害亦遭波及，因系爭事
    件受有胸前壁挫傷、右側前臂挫傷、左側手部擦傷，並呈現
    焦慮情緒，看到人影或警察就會緊張等節，有原告黃郭佳雯
    之病歷在卷可參（見卷一第309至317頁），精神所受驚嚇非
    輕，精神上自受有痛苦，是其請求被告連帶給付非財產上之
    損害，洵屬有據。又原告黃郭佳雯不識字，107、108年均無
    所得資料、名下無財產(見卷一第147頁、證物袋)；被告2人
    之所得資料已如上述，審酌被告2人不顧黃郭佳雯年事已高
    ，因與黃當、黃主聖、黃錫安之齟齬，竟為上開不法行為，
    造成黃郭佳雯罹患精神恐慌之心理疾病，所受傷害非輕，情
    節嚴重等一切情狀，認原告黃郭佳雯請求精神慰撫金30萬元
    為適當，應予准許。
　3.原告黃惠眞
　⑴醫療費用：原告黃惠眞因系爭事件支出醫療費用730元，為兩
    造所不爭，堪信屬實。　
　⑵財物損失：原告黃惠眞主張其上衣、褲子、眼鏡因系爭事件
    遭毀損一事，有物品照片及刑事判決可參（見附民卷第31、
    33，卷二第13至64頁），堪信屬實。原告黃惠眞主張上開財
    物之受損金額為褲子3,000元、上衣8,000元、眼鏡5,468元
    ，並提出商品收據為憑(見附民卷第63頁、卷一第375頁)。
    查系爭事件發生時間為夜間9時許，原告黃惠眞已結束工作
    返家休息，衡情應穿著較為舒適休閒之家居服，其提出之衣
    褲收據所載褲子3,000元、上衣8,000元難認屬一般家居服飾
    之合理價格，該收據所載之購買商品是否為因系爭事件遭損
    毀之衣褲恐屬有疑，本院審酌上情，認原告黃惠眞請求被告
    等賠償上衣800元、褲子300元應屬合理。又原告黃惠眞於事
    故發生後之108年3月26日確有購買眼鏡5,468元，惟事故發
    生時，黃惠眞所配戴之眼鏡並非新品，並自陳已忘記購買日
    期等語(見卷一第357頁)，本院審酌上情，認被告等應賠償
    眼鏡損失550元為適當。
　⑶本院審酌原告黃惠眞於案發當日夜間在住處休息時，竟遭被
    告2人夥同10餘名不詳男女侵入住宅毆打黃當，原告黃惠眞
    為阻止被告等之傷害亦遭波及，因系爭事件受有手肘、腳趾
    擦傷等傷害，精神所受驚嚇非輕，精神上自受有痛苦，是其
    請求被告連帶給付非財產上之損害，洵屬有據。又原告黃惠
    眞為高職畢業，現為縣政府約聘人員，每月收入約3萬多元
    ，107、108年所得約45萬元、名下無財產(見卷一第147頁、
    證物袋)；被告2人之所得資料已如上述，審酌被告2人上開
    不法行為之程度、原告黃惠眞所受身體及精神傷害，暨兩造
    之學歷、經濟、社會地位等一切情狀，認黃惠眞請求精神慰
    撫金10萬元為適當。
　㈢綜上所述，原告黃當得請求被告2人連帶賠償之金額為439,06
    0元(計算式：14,460+24,000+600+400,000=439,060）；原
    告黃郭佳雯得請求被告2人連帶賠償之金額為303,280元(3,2
    80+300,000=303,280)；原告黃惠眞請求被告2人連帶賠償之
    金額為102,380元(計算式：730+800+300+550+100,000＝102,
    380)。
五、按給付無確定期限者，債務人於債權人得請求給付時，經其
    催告而未為給付，自受催告時起，負遲延責任；其經債權人
    起訴而送達訴狀，或依督促程序送達支付命令，或為其他相
    類之行為者，與催告有同一之效力。民法第229條第1項、第
    2項定有明文。次按遲延之債務，以支付金錢為標的者，債
    權人得請求依法定利率計算之遲延利息；但約定利率較高者
    ，仍從其約定利率。應付利息之債務，其利率未經約定，亦
    無法律可據者，週年利率為百分之5，民法第233條第1項、
    第203條亦有明文。本件原告等對被告等之共同侵權行為債
    權，核屬無確定期限之給付，既經原告提起附帶民事訴訟而
    於109年1月13日送達訴狀(見附民卷第1頁)，被告等迄未給
    付，當應負遲延責任，原告請求自起訴狀繕本送達翌日即10
    9年1月14日起，按週年利率5％計算之利息，核無不合，應予
    准許。
六、綜上所述，原告等依共同侵權行為之法律關係，請求被告2
    人連帶給付原告黃當439,060元、原告黃郭佳雯303,280元、
    原告黃惠眞102,380元，及均自109年1月14日起至清償日止
    ，按年息百分之5計算之利息，為有理由，應予准許，逾此
    部分之請求，為無理由，應予駁回。本判決原告勝訴部分未
    逾50萬元，依民事訴訟法第389條第1項第5款，應職權宣告
    假執行，被告請求願供擔保免為假執行部分，於法核無不合
    ，應予准許。
七、本件事證已臻明確，兩造其餘攻擊、防禦方法及所提出之各
    項證據資料，核與判決結果不生影響，爰不逐一論述，附此
    敘明。
八、訴訟費用負擔：民事訴訟法第79條、第85條第2項。
中　　華　　民　　國　　111 　年　　5 　　月　　26　　日
                  民事第二庭    法　官　王姿婷
以上正本係照原本作成。
如對判決上訴，應於判決送達後20日內向本院提出上訴狀。如委
任律師提起上訴者，應一併繳納上訴審裁判費。
中　　華　　民　　國　　111 　年　　5 　　月　　26　　日
                                書記官　許雅涵